臺灣高雄地方法院民事判決
110年度重訴字第208號
原      告  呂林軟  
訴訟代理人  張思國律師
            高鈺婷律師
被      告  呂紫菁  
訴訟代理人  洪士宏律師
複  代理人  蘇辰雨律師
訴訟代理人  甘芸甄律師
上列當事人間請求返還借名財產事件，本院於民國111年9月29日
言詞辯論終結，判決如下：
　　主      文
一、被告應給付原告新臺幣陸佰貳拾柒萬玖仟玖佰壹拾肆元及如
    附表所示之利息。
二、訴訟費用由被告負擔。
三、本判決於原告以新臺幣貳佰零玖萬參仟參佰零伍元或同面額
    之金融機構可轉讓定期存單為被告供擔保後，得假執行；但
    被告如以新臺幣陸佰貳拾柒萬玖仟玖佰壹拾肆元為原告預供
    擔保，得免為假執行。
　　事實及理由
壹、程序事項：
　　按訴狀送達後，原告不得將原訴變更或追加他訴。但被告同
    意者，不在此限。被告於訴之變更或追加無異議，而為本案
    之言詞辯論者，視為同意變更或追加。民事訴訟法第255條
    第1項第1款、第2項分別定有明文。原告起訴時原請求：「
    一、被告應給付原告新臺幣（下同）6,279,286元，及自起
    訴狀繕本送達翌日起至清償日止，按週年利率5％計算之利息
    。二、第一項聲明，如獲有利判決，原告願以現金或同額之
    金融機構可轉讓定期存單供擔保，請准宣告假執行。」（見
    本院110年度雄司調字第870號卷【下稱雄司調卷】第9頁）
    ，嗣變更請求為：「一、被告應給付原告6,279,914元，及
    其中6,279,286元自起訴狀繕本送達翌日起，另其中628 元
    自民國111 年8 月29日言詞辯論期日翌日起，均至清償日止
    ，按週年利率5 ％計算之利息。二、願供擔保，請准宣告假
    執行。」（見本院卷第118頁），被告並無異議而為本案之
    言詞辯論，視為同意原告之變更及追加，自應准許。
貳、實體事項：
一、原告主張：原告為被告之母親，被告名下之致合證券股份有
    限公司之證券帳戶（帳號：00000000000 ，下稱甲帳戶）、
    合作金庫商業銀行之帳戶（帳號：0000000000000 ，下稱乙
    帳戶，甲、乙帳戶下合稱為「系爭帳戶」），自開立後就提
    供予原告使用，並由原告保管系爭帳戶之存摺及印鑑章，可
    認兩造已成立帳戶借用契約（下稱系爭契約）。原告已於11
    0年6月1日以高雄地方法院郵局736號存證信函（下稱系爭存
    證信函）終止系爭契約，被告當返還系爭帳戶內所具款項共
    6,279,914元。故依民法第179條、類推適用民法第541條、
    系爭契約擇一提起本件訴訟，並聲明：如變更後之聲明。
二、被告則以：系爭帳戶於開戶亦來迄今均為原告使用，迄今亦
    為原告保管帳戶存摺、印鑑章，被告就帳戶內之款項並無處
    分權限，無從返還予原告，且原告亦得透過小額提款方式分
    次提領帳戶內之款項，其仍起訴請求被告返還，當屬權利濫
    用等語以為抗辯，並聲明：㈠原告之訴及假執行聲請均駁回
    。㈡如受不利判決，願供擔保，請准宣告免為假執行。
三、兩造不爭執事項（見本院卷第120頁）：
　㈠系爭帳戶帳戶開立後迄今，均由原告保管系爭帳戶之存摺及
    印鑑章，並由原告實際使用系爭帳戶。
　㈡被告於110年6月2日收受系爭存證信函。
四、得心證之理由：
　㈠按帳戶借用契約，係指當事人間約定，由金融機構帳戶之開
    戶人（名義人）概括授權他方（借用人），得反覆以開戶人
    之名義存入及提取帳戶內之款項。亦即，當事人間成立帳戶
    內款項實屬借用人所有，由其持有存摺、印章、定存單，對
    存款有使用、管理、處分權限，名義人單純出借名義之契約
    ，其成立側重名義人與借用人間之信賴關係，性質上與委任
    契約類似（最高法院111年度台上字第862號判決意旨參照）
    。
　㈡經查，原告主張其向被告借用系爭帳戶，由其保管該帳戶存
    摺、印鑑章，並實際使用該等帳戶部分，為被告所不爭執，
    被告受當事人訊問時亦稱：當時是媽媽（即原告）不欲讓其
    配偶（即被告父親）知悉個人財務狀況，故協同我開立系爭
    帳戶，我有將帳戶密碼寫在存摺上，後續未曾更改密碼，之
    後就由原告取去帳戶存摺、印鑑章，我不清楚帳戶內有多少
    錢等語，並曾於109年6月29日協同母親領取乙帳戶內超過10
    0多萬元之款項，之前我有想拿回帳戶，但媽媽說因為股票
    賠錢，要等一陣子等語（見本院卷第84頁至第85頁），顯見
    系爭帳戶雖以被告名義開立，然實際上則為原告使用，原告
    對帳戶內之存款有使用、管理、處分權限，可認兩造確已成
    立系爭契約。
　㈢又按帳戶借用契約，因其成立側重名義人與借用人間之信賴
    關係，名義人須提供存摺、印鑑章、提款卡予借用人並為一
    定之協力，性質上與委任契約類似，是就當事人間所未約定
    之事項，自得類推適用民法委任之相關規定。民法第541條
    第1項規定：「受任人因處理委任事務，所收取之金錢、物
    品及孳息，應交付於委任人」。借用人存入借用帳戶之金錢
    ，於對外關係上，名義人因之取得對金融機構之金錢寄託債
    權，苟借用人未及於契約存續期間取用者，自得類推適用民
    法第541條第1項規定，請求名義人交付借用人所存入之金錢
    （最高法院110年度台上字第243號判決意旨參照）。
　㈣再原告主張其以系爭存證信函終止系爭契約，已提出與其所
    述相符之系爭存證信函與回執為證（見雄司調字卷第55頁至
    第59頁、本院卷第29頁），可認系爭契約業於110年6月2日
    終止，如尚有款項存入系爭帳戶之款項而未取用，依據上開
    判決要旨，原告自得類推適用民法第541條第1項請求被告交
    付之，而原告主張乙帳戶內尚有6,279,914元，亦已提出帳
    戶內頁為憑（見本院卷第115頁至第116頁），則被告自應予
    以返還。本件原告依法請求被告返還系爭帳戶內之款項，僅
    為權利之合法行使，自不生權利濫用之情事，併予敘明。
五、綜上所述，原告類推適用民法第541條第1項，請求被告給付
　　6,279,914元，及其中6,279,286元自起訴狀繕本送達翌日即
    110年8月3日起（見雄司調字卷第97頁），另628 元自111 
    年8 月30日起，均至清償日止，按週年利率5 ％計算之利息
    ，為有理由，應予准許。
六、本件事證已臻明確，兩造其餘攻擊防禦方法及所提證據，經
    核與判決結果不生影響，不逐一論述，併此敘明。
七、兩造均陳明願供擔保聲請宣告假執行或免為假執行，經核均
    與規定相符，分別酌定相當擔保金額予以宣告。
八、訴訟費用負擔之依據：民事訴訟法第78條。
中　　華　　民　　國　　111 　年　　10　　月　　31　　日
　　　　　　　　　民事第九庭  法　官　葉晨暘           
以上正本係照原本作成。　　　　　　　　　
如對本判決上訴，須於判決送達後20日內向本院提出上訴狀。如
委任律師提起上訴者，應一併繳納上訴審裁判費。
中　　華　　民　　國　　111 　年　　10　　月　　31　　日
                              書記官  吳良美
【附表】
本金 （新臺幣） 利息計算期間 （民國） 計息週年利率 （％） 6,279,286元 自110年8月3日起至清償日止 5 628 元 自111年8月30日起至清償日止 5